臺灣高等法院民事判決
108年度再易字第100號
再審原告    黃靖如  
訴訟代理人  王啟安律師
再審被告    花雅蘭  
訴訟代理人  王建智律師
複代理人    羅天佑律師

上列當事人間侵權行為損害賠償再審之訴事件，再審原告對於中
華民國108年9月11日本院108年度再易字第78號確定判決提起再
審之訴，本院於109年4月7日言詞辯論終結，判決如下：
    主      文
本院108年度再易字第78號確定判決廢棄。
再審被告之原再審之訴（即108年度再易字第78號）駁回。
再審及原再審之訴訴訟費用由再審被告負擔。
    事實及理由
民事訴訟法第500條第1項規定：「再審之訴，應於30日之不變
  期間內提起。」第2項前段規定：「前項期間，自判決確定時
  起算，判決於送達前確定者，自送達時起算。」，108年度再
  易字第78號（下稱原再審之訴）判決（下稱原再審確定判決）
  不得上訴第三審，於民國108年9月11日宣示時確定，判決正本
  於108年9月24日送達再審原告（送達證書見原再審之訴卷第18
  3頁），再審原告於同年10月9日提起本件再審之訴（民事再審
  狀收狀章見本院卷第3頁），未逾30日不變期間，合先敘明。
再審原告主張：伊因再審被告與伊前配偶吳建成有逾越一般男
  女正常往來之情愛交往關係行為，而請求再審被告賠償非財產
  上損害，伊自臺灣士林地方法院106年度訴字第1562號（原第
  一審）起訴至本院107年度上易字第1303號（下稱原第二審）
  判決確定止，僅列再審被告1人為被告，請求權基礎僅有民法
  第184條第1項前段，請求法院就伊配偶權受侵害事件，評斷再
  審被告1人應負之賠償責任，並未列吳建成為共同被告，未請
  求再審被告、吳建成負連帶損害賠償責任，原第一、二審確定
  判決亦以此為基礎，判決再審被告應賠償伊新臺幣（下同）60
  萬元之非財產上損害賠償，是本件自始無涉及民法第185、276
  條之問題，惟原再審之訴誤以為伊於第一審起訴主張再審被告
  、吳建成為共同侵權行為人之事實上陳述，與有無主張再審被
  告、吳建成應負連帶賠償責任乙事，兩者混為一談，因此原第
  一、二審確定判決實無瑕疵，而原再審確定判決則有適用法律
  顯有錯誤之情事，爰依民事訴訟法第496條第1項第1款規定，
  提起本件再審之訴。聲明：㈠原確定判決廢棄。㈡再審被告之原
  再審之訴駁回。
再審被告則以：再審原告未具體指摘原再審確定判決所積極適
  用之何法規顯然違背何法令條項、有關解釋字號等，難認已合
  法表明具體再審起訴理由。原第二審判決所認定伊與吳建成間
  為共同侵權行為損害再審原告之配偶權、再審原告免除吳建成
  個人共同侵權行為債務之事實，依民法第185條第1項前段、27
  6條第1項規定，就吳建成應分擔部分，伊同免責任，惟原第二
  審判決卻錯誤認定伊應全額負擔60萬元之損害賠償責任，顯然
  違背上開規定，是原再審確定判決認原第二審判決有適用法規
  顯有錯誤之再審事由等，並無違誤等語，資為抗辯。並答辯聲
  明：再審之訴駁回。
再審原告主張原再審確定判決有民事訴訟法第496條第1項第1款
  之再審事由，惟為再審被告所否認，並以前揭情詞置辯，查：
㈠按民事訴訟法第496條第1項第1款所謂適用法規顯有錯誤，係指
  確定判決認定事實後而為法律上之判斷，有法規顯然不合於法
  律規定，或與司法院現尚有效及大法官會議解釋顯然違反，或
  消極的不適用法規顯然影響裁判者而言，不包括漏未斟酌證據
  及認定事實不當，或判決不備理由或理由矛盾等情形在內。
㈡再審原告在原第一、二審訴訟係針對再審被告一人為被告，請
  求再審被告給付損害賠償，原第二審判決依馬克杯照片、再審
  原告配偶訴外人吳建成刷卡紀錄、申報差旅費資料、入出境資
  料、復興航空運輸股份有公司訂位資料、山富國際旅行社函之
  訂位資料、中華航空股份有限公司訂位資料，及證人林淑萍、
  許寶涼之證言，可知再審被告與吳建成相偕出國、搭乘同班機
  、住宿同飯店，有使外人產生渠二人為夫妻之行為表示。再審
  被告與吳建成有逾越一般男女正常社交範圍之交往行為，已逾
  越社會一般通念所能容忍之範圍，達於破壞再審原告與吳建成
  婚姻共同生活之圓滿安全及幸福程度，侵害其基於配偶關係所
  生之身分上法益且情節重大，審酌再審被告與吳建成交往期間
  及互動程度，暨兩造之學歷、資力等情狀，認再審原告請求再
  審被告賠償60萬元為適當。至再審原告與吳建成所簽離婚協議
  書並無免除再審被告債務之意思，再審被告辯稱伊無須負責或
  應扣除吳建成應分擔額云云，並無足採，因而認第一審所為判
  命再審被告給付60萬元本息之判決，並無違誤，予以維持，駁
  回再審被告之第二審上訴。則原第二審判決認再審原告以再審
  被告一人為被告，就其應分擔部分請求賠償損害，並基於其認
  定離婚協議書並無免除再審被告債務之事實，未適用民法第18
  5條第1項前段、第276條第1項規定，經核並無適用法規顯有錯
  誤之情形。惟原再審確定判決竟認再審被告與吳建成為共同侵
  權行為人，再審原告以離婚協書免除吳建成債務，再審被告就
  吳建成應分擔額部分亦同免責任，不以經再審原告免除債務為
  必要（見本院卷第10至11頁），即認定再審原告原起訴請求之
  損害賠償包含吳建成應分擔部分，離婚協議書免除吳建成之債
  務，並有免除再審被告之債務，已變更原第二審判決認定之事
  實，而適用民法第185條第1項前段、第276條第1項規定，原再
  審確定判決有民事訴訟法第496條第1項第1款適用法規顯有錯
  誤之再審事由。
㈢原第二審判決認再審原告以再審被告一人為被告，請求賠償損
  害，並基於其認定離婚協議書並無免除再審被告債務之事實，
  未適用民法第185條第1項前段、第276條第1項規定，經核並無
  適用法規顯有錯誤之情形，業如前㈡所述，再審被告所提原再
  審之訴，主張原第二審判決未適用民法第185第1項前段、第27
  6條第1項規定為適用法規顯有錯誤云云，應為無理由。
綜上所述，再審被告主張原第二審判決有民事訴訟法第496條第
  1項第1款適用法規顯有錯誤之再審事由，請求將原第二審判決
  命再審被告給付再審原告逾30萬元部分廢棄，並就該部分駁回
  再審原告之請求，為無理由，不應准許。原再審確定判決廢棄
  原第二審判決關於駁回再審被告逾30萬元部分之上訴，並就該
  部分駁回再審原告在原第一審之訴，容有未洽。再審原告指摘
  原再審確定判決不當，求予廢棄改判，為有理由，爰廢棄改判
  如主文第二項所示。
本件事證已明，兩造其餘攻擊防禦方法及所用之證據，經本院
  審酌後，核與本件之結論，不生影響，爰不一一贅述，附此敘
  明。
據上論結，本件再審之訴為有理由，依民事訴訟法第505條、第
  450條、第78條，判決如主文。
中　　華　　民　　國　　109 　年　　4 　　月　　21　　日
                  民事第十八庭  
                      審判長法　官  吳青蓉
                            法　官  林政佑
                            法　官  周美雲
                        
正本係照原本作成。
不得上訴。
中　　華　　民　　國　　109 　年　　4 　　月　　21　　日

　　　　　　　　　　　     書記官  呂  筑